【裁判字號】    95,訴,2430
【裁判日期】    950728
【裁判案由】    毒品危害防制條例
【裁判全文】
臺灣高雄地方法院刑事判決              95年度訴字第2430號
公  訴  人  臺灣高雄地方法院檢察署檢察官
被      告  乙○○
                    （另案於臺灣高雄第二監獄執行中）
上列被告因毒品危害防制條例案件，經檢察官提起公訴（95年度
毒偵字第4906號），嗣因被告就被訴事實為有罪之陳述，本院並
聽取當事人之意見後，改依簡式審判程序進行，判決如下：
    主  文
乙○○連續施用第一級毒品，累犯，處有期徒刑壹年貳月，扣案
含第一級毒品海洛因成分之圓柱磚壹塊（淨重肆玖點陸肆公克、
空包裝重壹點壹陸公克）、第一級毒品海洛因柒包（合計淨重貳
伍點肆捌公克、空包裝總重肆點貳玖公克）均沒收銷燬之；又連
續施用第二級毒品，累犯，處有期徒刑捌月，扣案第二級毒品甲
基安非他命貳包（驗前淨重陸點捌捌公克、驗後淨重陸點捌肆公
克）均沒收銷燬之。應執行有期徒刑壹年捌月，扣案含第一級毒
品海洛因成分之圓柱磚壹塊（淨重肆玖點陸肆公克、空包裝重壹
點壹陸公克）、第一級毒品海洛因柒包（合計淨重貳伍點肆捌公
克、空包裝總重肆點貳玖公克）、第二級毒品甲基安非他命貳包
（驗前淨重陸點捌捌公克、驗後淨重陸點捌肆公克）均沒收銷燬
之。
    事  實
一、乙○○曾於民國85年間因違反麻醉藥品管理條例案件，經本
    院於85年12月9日以85年度訴字第424號刑事判決分別判處有
    期徒刑6月、6年、1年，應執行有期徒刑 7年4月，經上訴由
    臺灣高等法院高雄分院以86年度上訴字第 466號刑事判決駁
    回上訴確定，並於89年7月6日經縮短刑期假釋付保護管束，
    復因撤銷假釋應執行殘刑2年6月14日，甫於93年 9月30日因
    縮短刑期執行完畢。其前於90年間因施用毒品案件，經本院
    以90年度毒聲字第1497號裁定送勒戒處所觀察、勒戒後，認
    有繼續施用毒品之傾向，經本院以90年度毒聲字第2400號裁
    定令入戒治處所施以強制戒治，並以90年度毒聲字第5970號
    裁定停止戒治付保護管束，復以91年度毒聲字第1102號裁定
    撤銷停止戒治令入戒治處所施以強制戒治，於92年 3月31日
    強制戒治期滿執行完畢，經臺灣高雄地方法院檢察署檢察官
    於92年 4月8日以92年度戒毒偵字第323號為不起訴處分確定
    。詎乙○○仍未戒除毒癮，竟基於施用第一級毒品海洛因之
    概括犯意，於上開強制戒治期滿釋放後之5 年內，自95年1
    月間某日起至同年4 月25日凌晨某時止，在高雄縣大社鄉○
    ○村○○路116 號住處及其他不詳地點，以將海洛因摻入香
    菸內再點燃吸用之方式，連續施用第一級毒品海洛因多次。
    復另基於施用第二級毒品甲基安非他命之概括犯意，於上開
    強制戒治期滿釋放後之5 年內，自95年1 月間某日起至同年
    4 月25日凌晨某時止，在上開住處及其他不詳地點，將甲基
    安非他命以鋁箔紙隔熱燒烤吸食煙霧之方式，連續施用第二
    級毒品甲基安非他命多次。嗣於95年4 月25日上午8 時25分
    許，在台76號公路27公里西向處，為警攔查，並經採集其尿
    液及扣得含第一級毒品海洛因成分之圓柱磚1 塊（淨重49.
    64公克、空包裝重1.16公克）、第一級毒品海洛因7 包（合
    計淨重25.48 公克、空包裝總重4.29公克）、第二級毒品甲
    基安非他命2 包（驗前淨重6.88公克、驗後淨重6.84公克）
    ，而悉上情。
二、案經國道公路警察局第三警察隊移送臺灣彰化地方法院檢察
    署呈請臺灣高等法院檢察署移轉臺灣高雄地方法院檢察署檢
    察官偵查起訴。
    理  由
壹、程序方面：
    按本件被告所犯係死刑、無期徒刑、最輕本刑為3 年以上有
    期徒刑以外之罪，其於準備程序就前揭被訴事實為有罪之陳
    述，經受命法官告知簡式審判程序之旨，並聽取其與公訴人
    之意見後，本院認無不得或不宜改依簡式審判程序進行之處
    ，爰依刑事訴訟法第273 條之1 第1 項、第284 條之1 ，裁
    定本件由受命法官獨任進行簡式審判程序，合先敘明。
貳、實體方面：
一、訊據被告對於上揭犯罪事實坦承不諱，本院復審酌：
  (一)查被告前於90年間因施用毒品案件，經本院以90年度毒聲字
    第1497號裁定送勒戒處所觀察、勒戒後，認有繼續施用毒品
    之傾向，經本院以90年度毒聲字第2400號裁定令入戒治處所
    施以強制戒治，並以90年度毒聲字第5970號裁定停止戒治付
    保護管束，復以91年度毒聲字第1102號裁定撤銷停止戒治令
    入戒治處所施以強制戒治，於92年3 月31日強制戒治期滿執
    行完畢，經臺灣高雄地方法院檢察署檢察官於92年4 月8 日
    以92年度戒毒偵字第323 號為不起訴處分確定之事實，有本
    院被告院內索引卡紀錄表、臺灣高等法院被告前案紀錄表、
    臺灣高雄地方法院檢察署刑案資料查註紀錄表各1 份在卷可
    按。是被告於涉本案之前，業曾犯施用毒品，並於強制戒治
    期滿後，再經檢察官不起訴處分確定甚明。
  (二)次查，經警將被告於上開時地遭查獲時所採集之尿液送驗結
    果，係呈嗎啡及甲基安非他命陽性反應，此有詮昕科技股份
    有限公司濫用藥物尿液檢驗報告、嫌疑人尿液編號與真實姓
    名對照認證表附卷可稽。
  (三)又於上開時地扣得之圓柱磚1 塊（淨重49.64 公克、空包裝
    重1.16公克）及疑似海洛因粉末7 包（合計淨重25.48 公克
    、空包裝總重4.29公克），經送驗結果，均係第一級毒品海
    洛因屬實，此有法務部調查局調科壹字第140012968 號鑑定
    通知書乙份在卷為佐。另於上開時地扣得之晶體2 包（驗前
    淨重6.88公克、驗後淨重6.84公克），經送驗結果，均係第
    二級毒品甲基安非他命屬實，此有高雄醫學大學附設中和紀
    念醫院編號9507—496 號檢驗報告附卷可稽。
  (四)準此而論，被告之尿液經檢驗結果，既係呈嗎啡、甲基安非
    他命陽性反應，且扣案物品亦檢驗出海洛因、甲基安非他命
    陽性反應，顯見被告應有在前揭犯罪時間施用第一級毒品海
    洛因、第二級毒品甲基安非他命之行為甚明。
二、查海洛因及甲基安非他命分屬毒品危害防制條例第2 條第2
    項第1 款所規定之第一級毒品及同條項第2 款所規定之第二
    級毒品，核被告所為，係犯毒品危害防制條例第10條第1 項
    施用第一級毒品罪及同條第2 項施用第二級毒品罪。被告持
    有第一、二級毒品，復分別進而施用，其持有毒品之低度行
    為，應分別為施用第一、二級毒品之高度行為所吸收，均不
    另論罪。又被告上揭行為後，嗣於94年1 月7 日修正公布之
    刑法，自95年7 月1 日施行，修正後之刑法刪除第56條關於
    連續犯之規定，則被告先後所犯各施用第一、二級毒品罪應
    依數罪併罰之規定分論併罰，依刑法第2 條第1 項比較新舊
    法之規定，適用修正後應依數罪併罰之規定並非較有利於被
    告，爰依刑法第2 條第1 項前段之規定，應適用行為時之法
    律，即適用修正前刑法第56條連續犯之規定。其先後多次施
    用第一級毒品海洛因、第二級毒品甲基安非他命，時間緊接
    ，犯罪構成要件相同，顯係基於概括犯意為之，依刑法第56
    條之規定，應各論以一罪，並均加重其刑。被告所犯上開二
    罪，罪名各別，行為互異，應分論併罰。另查被告有前揭事
    實欄所列之犯罪前科紀錄，有臺灣高等法院被告前案紀錄表
    、臺灣高雄地方法院檢察署刑案資料查註紀錄表在卷可按，
    其受有期徒刑執行完畢，5 年以內再故意犯本件有期徒刑以
    上之施用第一、二級毒品罪，不論依修正前之刑法第47條，
    或修正後之刑法第47條第1 項之規定，均構成累犯，對被告
    而言並無有利或不利之情形，自不生新舊法比較之問題，應
    均論以累犯，均依修正前刑法第47條規定加重其刑，並均遞
    加之。
三、本院審酌被告施用毒品，足以戕害其身心，滋生其他犯罪，
    惡化治安，嚴重損及公益，且被告前曾犯施用毒品，業經強
    制戒治期滿釋放，竟於短期內再為本件施用毒品犯行，顯見
    其不思悔改，自制力亦顯不佳；惟另考量被告於犯後即能坦
    承犯行，而其施用毒品行為於本質上係屬自我戕害行為，反
    社會性之程度應屬較低等一切情狀，分別量處如主文所示之
    刑，並定其應執行之刑，以資懲儆。而刑法第51條業於民國
    94年1 月7 日修正公布，並於95年7 月1 日施行，修正前刑
    法第51條規定：「數罪併罰，分別宣告其罪之刑，依左列各
    款定其應執行者：」其中第5 款規定：「宣告多數有期徒刑
    者，於各刑中之最長期以上，各刑合併之刑期以下，定其刑
    期。但不得逾二十年。」，修正後刑法第51條第5 款則規定
    ：「宣告多數有期徒刑者，於各刑中之最長期以上，各刑合
    併之刑期以下，定其刑期。但不得逾三十年」，經比較結果
    ，修正後刑法並非較有利於行為人，依刑法第2 條第1 項前
    段之規定，仍應依修正前刑法第51條第5 款，定其應執行之
    刑。又扣案含第一級毒品海洛因成分之圓柱磚1 塊（淨重
    49.64 公克、空包裝重1.16公克）、第一級毒品海洛因7 包
    （合計淨重25.48 公克、空包裝總重4.29公克）、甲基安非
    他命2 包（驗前淨重6.88公克、驗後淨重6.84公克），分屬
    第一級、第二級毒品，爰依毒品危害防制條例第18條第1 項
    前段規定，均併予宣告沒收銷燬之（其包裝因包覆該毒品，
    其上顯留有該毒品之殘渣，衡情自難與之剝離，當應整體視
    之為毒品，連同該包裝併予宣告沒收銷燬之）。至鑑驗耗用
    之第一級毒品海洛因、第二級毒品甲基安非他命既已滅失，
    自毋庸宣告沒收銷燬。
據上論斷，應依刑事訴訟法第273 條之1 第1 項、第284 條之1
、第299 條第1 項前段，毒品危害防制條例第10條第1 項、第2
項、第18條第1 項前段，刑法第2 條第1 項前段、第11條、修正
前（下同）刑法第56條、第47條、第51條第5 款、第9 款，判決
如主文。
本案經檢察官甲○○到庭執行職務。
中    華    民    國    95    年    7     月    28    日
                  刑事第三庭    法  官  郭瓊徽
以上正本證明與原本無異。
如不服本判決，應於收受送達後10日內向本院提出上訴書狀。
中    華    民    國    95    年    7     月    31    日
                                書記官  陳瓊芳
附錄
毒品危害防制條例第十條第一項
    施用第一級毒品者，處六月以上五年以下有期徒刑。
毒品危害防制條例第十條第二項
    施用第二級毒品者，處三年以下有期徒刑。


司法院資訊處製作；財團法人民間司法改革基金會備份。
